最高法院刑事判決　　　　　　九十六年度台上字第一七０八號
上　訴　人　甲○○
上列上訴人因強盜案件，不服台灣高等法院台中分院中華民國九
十三年六月八日第二審判決（九十三年度上訴字第五三七號，起
訴案號：台灣台中地方法院檢察署九十二年度偵字第二００一四
號），提起上訴，本院判決如下：
    主  文
上訴駁回。
    理  由
按刑事訴訟法第三百七十七條規定：上訴於第三審法院，非以判
決違背法令為理由不得為之；是提起第三審上訴，應以原判決違
背法令為理由，係屬法定要件；如果上訴理由書狀並未依據卷內
訴訟資料具體指摘原判決不適用何種法則或如何適用不當，或所
指摘原判決違法情事，顯與法律規定得為第三審上訴理由之違法
情形不相適合時，均應認其上訴為違背法律上之程式，予以駁回
。原判決撤銷第一審之科刑判決，改判仍論處上訴人甲○○共同
意圖為自己不法之所有，攜帶兇器，於夜間侵入住宅，以強暴至
使不能抗拒，而取他人之物罪刑（累犯，處有期徒刑七年八月）
。
上訴人之上訴意旨略以：(一)、吳榮章在警詢供稱：我們只叫甲○
○開車來接應我們，他並不知情。偵查中供稱：只請甲○○開車
帶我們去找朋友，沒有跟他說找何人，他沒有參與，因為我欠甲
○○新台幣（下同）二萬元，所以持金融卡給他，但他不知道何
人的卡片；（與甲○○）沒有說作案的事；都是廖宏盈提議犯案
。在第一審供稱：甲○○沒有去，也沒有開車載我們；是廖宏盈
開車載我去，開甲○○的小貨車；廖宏盈帶我去，是他叫我去犯
案；車子是我向甲○○借的，我沒有說作何事；我和廖宏盈去裡
面搶劫等語，足證原判決認定由上訴人提議、駕車並攜帶玩具槍
，共同前往上訴人選定之地點作案，均與事實不符，原判決就上
開有利上訴人之證據，均置若罔聞，有調查職責未盡及理由不備
之違誤。(二)、上訴人及辯護人在原審辯稱：廖宏盈在警詢、偵查
中供稱，上訴人提議作案，提供地點、工具、開車接應、分到四
萬元云云，均無實據，且與吳榮章所述不合，且廖宏盈在第一審
亦供稱：因以為甲○○咬我，才把上訴人拖下水；是吳榮章找我
去的等語，足證廖宏盈係誤會而拖上訴人下水。原判決對此有利
上訴人之辯解及陳述，均未置理，有調查未盡及判決不備理由之
違法。(三)、廖宏盈在原審翻供陳稱上訴人提議行搶及開車載渠等
到案發現場等語，但吳榮章當場即表示廖宏盈所供不實在，廖宏
盈亦未再表示意見，足證廖宏盈之供詞與事實不符。又廖宏盈與
上訴人有十多萬元之糾紛，因上訴人催討發生糾紛，亦經證人吳
榮章、洪子程、高雪鳳在原審結證在卷，原判決對此有利上訴人
之辯解及陳述，均未置理，且未再提訊廖宏盈查明，有調查未盡
及判決不備理由之違法。(四)、吳榮章從未供稱上訴人有提議強盜
、駕車攜帶玩具槍、選定地點等事實，原判決理由謂上開事實為
吳榮章供承不諱，與卷內證據不符，且未說明吳榮章在何時坦承
不諱，判決違反證據法則。(五)、被害人王厚菁證稱銀行存款有二
萬多，僅被提款二萬元，尚有數千元，設上訴人若有參與強盜，
何以未與廖宏盈等人分贓？原審未予調查，亦有違誤等語。
惟查：原判決依憑上訴人自承有向證人黃水德借用機車及安全帽
，並自吳榮章處取得上開合作金庫金融卡及密碼後，戴上全罩式
安全帽及口罩至台新銀行民權分行之自動提款機提領二萬元現金
等情之供詞、告訴人王厚菁之指訴、同案被告吳榮章、廖宏盈、
證人黃水德之證詞、電話通聯紀錄、指認之照片、診斷證明書及
上訴人至自動提款機提款之照片、扣案作案用之玩具手槍一支、
安全帽一頂等證據資料，認定上訴人有原判決事實欄所載之加重
強盜犯行；已於理由內，詳敘其調查證據之結果及取捨證據認定
之理由，並就上訴人否認犯罪，辯稱：吳榮章欠伊二萬元，伊不
知道吳榮章所交付的金融卡是贓物，伊未參與犯案，案發當時，
伊僅出借車子，並未提供玩具槍，亦未搭載吳榮章及廖宏盈到現
場云云，認非可採，已予以指駁及說明（見原判決正本第五頁至
第八頁）。從形式上觀察，原判決並無理由不備、適用法則不當
及依法應於審判期日調查之證據而未予調查等違背法令之情形。
按取捨證據及認定事實，乃事實審法院適法職權之行使，其對證
據證明力所為之判斷，苟不悖通常一般人日常生活之經驗，又未
違背客觀上應認為確實之定則，並已敘明其何以為此判斷之心證
理由者，即不能任意指為違法。又按證人之供述前後稍有不符或
相互間有所歧異，究竟何者為可採，事實審法院非不可本於經驗
法則，斟酌其他情形，作合理之比較，定其取捨；若其基本事實
之陳述與真實性無礙時，仍非不得予以採信，非謂一有不符或矛
盾，即認其全部均為不可採信；從而供述之一部認為真實者，予
以採取，自非證據法則所不許；因之，證人供述前後縱有差異，
事實審法院依憑證人前後之供述，斟酌其他證據，本於經驗法則
與論理法則，取其認為真實之一部，作為論罪之證據，自屬合法
。又就證人先後不同之證述，明示採取其中部分作為判決之基礎
時，原即含有摒棄與其相異部分之意，此乃證據取捨之當然結果
，自無庸於判決理由內一一敘明。原判決已就共犯吳榮章於警詢
及偵查中供稱強盜當日係上訴人開車載渠等到犯案現場等語，嗣
於偵查、審理中改稱當日係伊向上訴人借車，由共犯廖宏盈開車
到現場等詞，已敘明其取捨證據之判斷理由（見原判決正本第四
頁至第五頁），復採取廖宏盈在審理中之供詞，說明：「若如吳
榮章於偵查中及原審（第一審）審理時所言，係由廖宏盈開車載
其前往案發地點，何以離去時未將車開回，而坐計程車離去？況
廖宏盈於原審（第一審）審理時供稱：當天甲○○開白色廂型車
載伊與吳榮章到成都路案發現場，然後伊與吳榮章下去，甲○○
就把車子開走了，甲○○可能因為見過被害人，所以甲○○叫伊
與吳榮章下車，甲○○自己就先走了，當時原本有講好作案後，
甲○○要來接伊與吳榮章，但出來之後，伊與吳榮章看不到人，
伊與吳榮章就坐計程車離開等語甚詳，核與吳榮章於警詢及檢察
官初訊時之供述相符」（見原判決正本第五頁），原判決因而不
採上訴人否認犯罪所持案發當時未駕駛其所有車號XS--8043號自
用廂型車，搭載吳榮章、廖宏盈至案發現場強盜之辯解。原判決
復於理由內說明：「廖宏盈於警詢時即供稱：當天由甲○○提議
說要去作案，並提供作案地點後，作案時由甲○○臨時去買一把
槍，伊與吳榮章離開現場，吳榮章打電話給甲○○叫甲○○來載
，結果甲○○沒有來，伊與吳榮章就坐計程車離開現場等語；廖
宏盈又於偵查中具結證稱：『是小朱（即上訴人）提議去作案的
，作案用的玩具槍，是小朱去買的，是我拿的，作案地點是小朱
提供的，也是小朱開廂型車載我們去作案現場的』等語，復於民
國九十三年二月五日審理時陳稱：玩具槍是甲○○所提供，甲○
○有告訴伊這把槍是供搶劫用，當天要去成都路行搶之計畫是甲
○○之提議，地點亦由甲○○所選，因為甲○○曾經有到那邊刷
卡換過錢，所以知道裡面可以行搶，伊因為缺錢，才會參與行搶
，當時有說行搶之所得是平分，伊與吳榮章、甲○○本來就認識
，是三人一起計畫作案等語；至吳榮章於九十三年一月八日原審
（第一審）審理時具結供稱：本件強盜案是廖宏盈提議，玩具槍
及塑膠繩是廖宏盈準備，地點亦為廖宏盈選定，是廖宏盈開車載
伊去，做完案後坐計程車離開現場云云，惟倘若係由廖宏盈開車
前去作案地點，於離去時竟未開車離去，而坐計程車離去，豈非
徒留犯罪跡證？是吳榮章前開證詞，顯係護被告甲○○之詞，
不足採信；又廖宏盈於九十三年一月八日原審（第一審）審理雖
曾翻異前詞，改稱：本件強盜案是伊找吳榮章去的，玩具槍及塑
膠繩是伊所準備，是坐計程車到達現場，坐計程車離開云云，惟
其於供前業經表明不願具結作證，且就彼等係如何前去作案地點
一節，與吳榮章所供亦不同，難認為真實，是廖宏盈於原審所為
翻異，亦顯係護甲○○之詞，要無可採」等語（見原判決正本
第六頁至第七頁）；是原判決已就吳榮章、廖宏盈供詞有利上訴
人部分，究竟如何不足採取，於理由欄內已詳敘取捨證據與證據
證明力得心證之判斷理由，並無調查職責未盡及判決不備理由之
情形。原判決復就上訴人否認其知情卡片係贓物而持赴提款機提
款之辯解，亦說明依上訴人自承晚上十時許，連夜外出提款，且
不用自己汽車而刻意向大樓管理員借用機車及全罩式安全帽，並
戴上口罩等情及證人黃水德之證詞，說明其辯解不足採取之理由
（見原判決正本第五頁至第六頁）；且依卷內資料，上訴人在警
詢中亦自承提款時因怕被人認出而戴上安全帽及口罩等語（見偵
字卷第二十頁）；原判決所為論斷，均有卷內資料可資覆按，且
係事實審法院無違證據法則適法職權之行使，判決並無違誤。雖
原判決理由未就吳榮章在警詢及偵、審中供稱上訴人未告知上訴
人強盜云云之供詞，如何不足採取，但原判決既已敘明吳榮章所
供上訴人未參與之供詞不足採取之理由，並說明憑以認定上訴人
知情共犯之得心證理由，自係摒棄上開證據，縱未於理由內一一
敘明，亦不能指為違法。又原判決就上訴人辯稱與廖宏盈間有債
務之糾紛而為廖宏盈誣陷等語，已敘明其不足採取之理由，並說
明：「證人吳榮章於審理時證稱：伊曾向甲○○提及廖宏盈有吸
毒習慣，亦知悉廖宏盈欠甲○○錢云云；證人洪子程於審理時證
稱：甲○○曾多次以電話向廖宏盈催討債款，伊曾在場，均係以
電話為之，催討時之語氣會語帶恐嚇云云；證人高雪鳳於本院審
理時證稱：甲○○於去年八、九月間向廖宏盈催討約三、四次，
以電話為之，雙方語氣、態度均不佳，催討時伊均在場云云，均
無法為有利於甲○○之認定」等語（見原判決正本第八頁），核
與卷內資料相符，判決並無違誤；上訴意旨(一)、(二)、(三)，徒憑己
意，就原審採證認事自由判斷職權之合法行使，且就原判決已詳
敘其得心證理由之事項，再為單純事實上爭執，自非適法之第三
審上訴理由。又吳榮章在原審亦為同案被告，原判決理由敘明吳
榮章坦承其自己犯罪，亦核與卷內資料相符；至於原判決認定上
訴人有提議強盜、提供玩具槍、選定強盜地點及駕車載送到現場
等情，理由已敘明其判斷之依據，如前所述，判決並無違誤；上
訴意旨(四)執以指摘，自非適法。按二人以上互相認識他方之行為
，而有互相利用他方之行為以完成犯罪之意思，進而完成犯罪之
行為，即須受共同評價，因之，共同正犯對其中任何一人在合同
意思範圍內所為之結果，均應共同負責。又共犯強盜罪，並不以
平均分贓始克成立；原判決事實認定上訴人知情參與，且親自持
卡前往提款，得款歸其所有，據認上訴人與吳榮章、廖宏盈均具
共同不法所有意圖之犯意聯絡，應負共犯之責，並在理由內敘明
其為共犯之理由，原判決適用法則並無違誤；上訴意旨(五)執以指
摘，自非適法之第三審上訴理由。綜上，上訴人就原判決關於強
盜部分之上訴，違背法律上之程式，予以駁回。至於原判決認與
上開強盜部分有牽連關係之刑法第三百三十九條之二違法自提款
設備詐取財物罪部分，核屬刑事訴訟法第三百七十六條第一款之
案件，強盜重罪部分之上訴，既不合法，本院由程序上予以駁回
，自無從適用審判不可分原則，就該輕罪部分併為實體上審判，
上訴人就此部分之上訴，亦非適法，應併予駁回。
據上論結，應依刑事訴訟法第三百九十五條前段，判決如主文。
中　　華　　民　　國　九十六　年　　三　　月　二十九　日
                      最高法院刑事第十一庭
                          審判長法官  林　永　茂
                                法官  洪　文　章
                                法官  蘇　振　堂
                                法官  蕭　仰　歸
                                法官  何　菁　莪
      本件正本證明與原本無異
                                      書  記  官
中　　華　　民　　國　九十六　年　　四　　月　　三　　日
                                                z
